【裁判字號】    90,簡抗,60
【裁判日期】    901030
【裁判案由】    清償借款
【裁判全文】
臺灣臺北地方法院民事裁定  九十年簡抗字第六○號
    抗  告  人  甲○○
                 送達代收人.
右當事人對於本院台北簡易庭就九十年度北簡字第一一０四五號清償借款事件於九十
年八月二日所為民事裁定，提起抗告，本院裁定如左：
    主      文
抗告駁回。
抗告費用由聲請人負擔。
    理      由
一、抗告意旨略以：
（一）原審法官要求起訴案件須於遞狀時附被告之戶籍謄本，惟因原審原告於訴訟前
      並無法院文件可資聲請債務人之戶籍謄本，大部分戶政機關亦表示難據信用卡
      申請書或貸款借據認定原審原告為「利害關係人」而得查閱債務人之戶籍謄本
      。嗣原審原告已積極與戶政機關協調解決方式，並修改工作手冊以配合作業，
      非如原裁定所言置若罔聞、不為理會。
（二）民事訴訟法等相關法律並未規定起訴案件之原告須於「遞狀時」附被告之戶籍
      謄本，法官有何法律依據為此要求？被告遷址之案件為少數，原告既已陳報借
      款契約或信用卡契約所載之送達住所，法院未經送達即判定無法送達，是否過
      於武斷？訴訟稽延因素多端，非僅遞狀時不附戶籍謄本所必然造成。若原審原
      告未即時配合辦理，是否可不理會原審原告法務主管之說明，而必須傳喚原審
      原告總經理即抗告人出庭做證說明？法官傳喚抗告人出庭做證之意圖，是否僅
      藉以要求原審原告配合辦理？
（三）原審原告法務主管已於民國九十年七月二十日到庭說明相關事宜，抗告人因須
      於九十年七月三十一日主持公司重要會議，無法前往開庭，且接獲開庭通知距
      庭期之時間過短，無法於開庭前先遞狀請假，乃委由原審原告之法務人員於當
      庭遞狀並以口頭請假，說明未能出庭做證之原因，但不為原審法官接受。抗告
      人並非故意不出庭做證說明，且依原審原告內定之分層負責表，同一原因事實
      無由抗告人親自出庭說明之必要，未料原審法官以抗告人未能出庭做證，裁定
      罰鍰新台幣（下同）三萬元，實為權利之濫用，顯非合法，爰請將原裁定廢棄
      等語。
二、按「證人受合法之通知，無正當理由而不到場者，法院得以裁定處新台幣三萬元
    以下罰鍰。」民事訴訟法第三百零三條第一項定有明文。而證人經合法通知者，
    除有正當理由，均有到場作證之義務，至其是否詳悉待證事項，在所不問，最高
    法院七十二年度台抗字第一二０號裁定可資參照。經查，原裁定以：抗告人即證
    人經通知於九十年七月三十一日上午十一時五十二分至本院作證，該通知書於九
    十年七月二十日送達，抗告人無正當理由而不到場為由，依前述規定裁處抗告人
    罰鍰三萬元，於法並無不合。抗告意旨雖謂：抗告人當日因主持公司重要會議，
    無法前往開庭，且接獲開庭通知距庭期之時間過短，無法於開庭前先遞狀請假等
    語，然抗告人泛稱「主持公司重要會議」等語，已難認係不到場之正當理由，況
    且通知書係於九十年七月二十日送達抗告人，距庭期九十年七月三十一日尚有十
    一日，亦難謂無足夠時日供抗告人釋明其無法到場之正當理由。故抗告人請求廢
    棄原裁定，難謂有據。
三、至於原裁定雖附為敘明：被告之住居所須有客觀之釋明，非可僅由原告指述某一
    處所為被告之住居所；所稱客觀之釋明，其方法一般以提出被告之戶籍謄本即可
    ，此方法為法律上可提出，且事實上可申領提出者。一般銀行訴請借款人清償借
    款或清償信用卡債務之案件，多於起訴時附被告之戶籍謄本，以免起訴狀所載被
    告地址有誤而須重新送達，增加開庭次數與成本；惟原審原告始終未於起訴時附
    被告之戶籍謄本，致嗣後如發現被告戶籍謄本所載之地址與原告所陳被告之住居
    所不符，即須再為送達、再為開庭，如原告勝訴，該多增之送達費用將由被告負
    擔，亦致訴訟稽延，浪費法院訴訟資源，本院請其訴訟代理人爾後起訴時改正，
    惟其訴訟代理人始終置若罔聞，是除相關債務事項須請抗告人到庭釐清者外，就
    送達情事，更有請抗告人其到庭說明之必要等語，尚非原裁定處罰鍰之理由，僅
    為附帶之說明；抗告人雖因該說明而質疑原審要求起訴狀須附被告戶籍謄本之法
    律依據或原審通知抗告人到場為證人之意圖，然就原裁定以抗告人「受合法之通
    知，無正當理由而不到場」為由，而處抗告人三萬元罰鍰之合法性，不生影響。
四、抗告人之抗告無理由，應予駁回。
五、依民事訴訟法第九十五條、第七十八條，裁定如主文。
中      華      民      國    九十      年      十      月      三十    日
                                    民事第二庭  審判長法官  丁蓓蓓
                                                      法官  黃書苑
                                                      法官  林玲玉
右正本證明與原本無異
本件不得抗告。
中      華      民      國    九十      年      九      月      三十    日
                                                    書記官  黃慧怡


司法院資訊處製作；財團法人民間司法改革基金會備份。
